【裁判字號】    91,訴更一,17
【裁判日期】    920225
【裁判案由】    綜合所得稅
【裁判全文】
臺中高等行政法院判決                            九十一年度訴更一字第一七號
                              .
    原      告  甲○○
    訴訟代理人  許桂挺 律師
    被      告  財政部臺灣省中區國稅局
    代  表  人  許虞哲
    訴訟代理人  乙○○
右當事人間因綜合所得稅事件，原告不服財政部中華民國九十年一月八日台財訴第0
000000000號訴願決定，提起行政訴訟，本院判決後，經最高行政法院廢棄
發回，本院更為判決如左︰
    主  文
訴願決定及原處分（復查決定）均撤銷。
訴訟費用由被告負擔。
    事  實
一、事實概要：緣原告係台中市學儒補習班負責人，其民國（下同）八十三年度綜合
    所得稅結算申報，自行申報學儒補習班八十三年度業務收入新台幣（下同）一五
    、六六四、八五○元，被告原依補習班業務狀況調查紀錄表核定補習班業務收入
    一八、八六○、○○○元，原告不服，申請復查，經被告以更正程序重行核定業
    務收入為一九、二一三、八五○元，原告不服，申經復查結果未獲變更，訴經財
    政部訴願決定以原告逾期提起訴願，駁回其訴願，原告以被告復查決定並未合法
    送達及其係申請復查，被告以更正處理且更不利於原告之處分‧‧‧云云，訴經
    行政院再訴願決定將財政部訴願決定撤銷，由財政部另為決定。嗣財政部重為訴
    願決定將原處分撤銷，由被告另為處分。被告依訴願決定撤銷意旨重核結果復查
    決定准予追減其他所得三、○二○、○○○元。惟因初查核定有漏未核定原告自
    行申報之書記官班收入一二八、八○○元，代課甄試班收入八二六、二○○元及
    普考班、中央健保局班短核定之一、三二二、○五○元、一、○九六、八○○元
    ，被告乃重行核定並補徵稅額，原告不服申經復查結果，未准變更，循序提起訴
    願，亦遭決定駁回，乃提起本件行政訴訟。經本院判決後，原告不服，提起上訴
    ，由最高行政法院廢棄發回。
二、兩造聲明：
  (一)原告聲明求為判決：訴願決定及原處分均撤銷。
  (二)被告聲明求為判決：原告之訴駁回。
三、兩造之陳述：
  (一)原告主張之理由：
    1.按原告八十三年度所自行申報之業務收入為一五、六六四、八五○元，被告原
      核定為一八、八六○、○○○元，經原告申請復查後反而增加為一九、二一三
      、八五○元，此核定結果嗣後業經財政部以八十八年二月十日台財訴第000
      000000號訴願決定撤銷，囑由被告另為處分，被告承認其核定不正確，
      乃依訴願決定撤銷意旨重核結果，復查決定准予追減其他所得三、○二○、○
      ○○元。前開准予追減其他所得三、○二○、○○○元之決定，因原告未於法
      定期間提起訴願而臻確定，則原告八十三年之綜合所得業務收入已由被告原所
      核定之一九、二一三、八五○元經追減後為一六、五九三、八五○元，原告並
      已補繳稅額。換言之，原告之八十三年業務收入已因被告之復查決定而確定。
    2.查原告八十三年之業務收入既已確定，被告斷無再重行核定、變更之權利，然
      被告竟於前開復查決定確定後，又以其初查核定時所依據之「補習班業務狀況
      調查明細表」，認有漏未核定原告自行申報之書記官班、代課甄試班、普考班
      及中央健保局班部分收入為由，對原告八十三年之業務收入再為重新核定並補
      徵稅額，顯然違背先前已確定之復查決定之效力。按訴願法第九十五條前段規
      定：「訴願之決定確定後，就其事件，有拘束各機關之效力。」換言之，訴願
      決定不僅其有行政處分所具之效力，即包括存續力、構成要件效力及確認效力
      等，且訴願程序因係屬一中立之層級，就兩造之爭執由類似法院訴訟之過程，
      「確定事實」及適用法規，故訴願決定係屬典型之爭訟裁決性處分，自應承認
      其具有較強之效力或拘束效果。亦即，經訴願決定作實體上判斷之事件，應有
      一事不再理原則之適用，除有再審之法定原因外，原處分機關均不得重開程序
      或任意撤銷或變更，故原告八十三年應繳之綜合所得稅，經被告核定後，既經
      行政院八十七年十月二十二日台八七訴字第五二○九二號再訴願決定撤銷原訴
      願決定，由被告另為決定後，已由被告依訴願決定撤銷意旨重核結果，復查決
      定准予追減三、○二○、○○○元後，因原告對之未再爭訟而告確定。是關於
      原告八十三年度應繳綜合所得稅此一事件，既經訴願程序之典型之爭訟裁決決
      定確定，依訴願法第九十五條前段規定，自有拘束各機關之效力，對被告當亦
      有拘束之效力。被告除具有訴願法第九十七條再審事由外，既受一事不再理原
      則之拘束，自不得再就原告八十三年度之綜合所得稅另為變更之決定。乃被告
      竟仍沿用其所謂「補習班業務狀況調查紀錄表」，就原告八十三年度之綜合所
      得稅已核定之應繳稅額此同一事件，於未發見新事實、新證據或有其他再審事
      由情狀下，對原告另再發單補徵，則其處分自與訴願法第九十五條規定有違。
      前行政法院四十五年度判字第六○號判例：「官署之行政處分，經人民依行政
      爭訟之手段請求救濟，而經受理訴願之官署，就實體上審查決定而告確定，或
      經行政法院就實體上判決確定者，即兼有形式上及實質上之確定力。當事人對
      於同一事項，既不得再行爭執，而為該處分之官署或監督官署，亦不能復予變
      更」亦持同一見解，可資參照。
    3.況被告據以核定原告業務收入之依據，係其自行製作之「補習班業務狀況調查
      紀錄表」，該調查紀錄表調查時間為調查人員之正常上班時間內（即下午五時
      以前），然補習班學員為晚間上課，調查人員如何做出正確詳實之調查紀錄？
      再者，被告所製作之調查紀錄表上列有「丁等特考班」「國小師資班」，惟事
      實證明八十三年並未舉行丁等特考，原告亦未開設丁等特考班及國小師資班。
      由以上事例顯見被告所據以核定原告業務收入之「補習班業務狀況調查紀錄表
      」與事實不符，自難僅以該紀錄表形式上有負責人之簽章即逕作為核定之依據
      。此可從調查紀錄表嗣後亦已於復查、訴願程序中確認其調查結果與事實顯不
      相符可見一斑。然被告竟仍執前開顯屬錯誤之調查紀錄表對原告八十三年度之
      收入另行開單補徵，則其處分自屬違法不當。且訪查紀錄上補習班及負責人之
      印章雖均正確，但被告係以空白訪查表給櫃檯小姐蓋章，顯然該訪查紀錄所載
      並非事實。
    4.被告於庭訊時雖改稱：其主張原告有漏未核定之所得項目，係依據原告當初於
      申報八十三年綜合所得稅時，所附之自行申報之「招生調查表」之記載。惟查
      原告依據上開「招生調查表」所自行申報之業務收入既係一五、六六四、八五
      ○元，已為被告所拒絕承認，而改依其自行製作之「補習班業務狀況調查紀錄
      表」為標準，核定原告收入為一九、二一三、八五○元，後經訴願決定確定為
      一六、五九三、八五○元。是關於原告八十三年之其他所得業經被告以其製作
      之「補習班業務狀況調查紀錄表」為標準核課完竣。然被告卻於事後就原告同
      一所得事項再以原告所自行申報之「招生調查表」為標準，翻異其前所採之課
      稅依據，並割裂適用其依據，採擇其有利部分，對原告另行開單補徵，足見其
      處分之違法不當。
    5.按所得稅之核課，通常先由納稅義務人為結算申報，再由稽徵機關派員調查後
      核定。凡未經申報或核定之應稅所得，由稽徵機關另行發現者，依稅捐稽徵法
      第二十一條第二項規定，稽徵機關應於核課期間內予以補徵。如為已經納稅義
      務人申報之所得，經稽徵機關派員調查結果為不同認定而核課確定者，即無另
      行發現之可言，稽徵機關自不得就該已申報之所得予以補徵。又稽徵機關就納
      稅義務人申報之應稅所得，因所提出證明所得額之帳簿文據不全而不予查帳核
      實認定，另依自己調查所得之資料核定其所得額者，係以推計核定方式課稅，
      本非完全符合真實之課稅，如已審認納稅義務人提出證明所得額之帳簿文據而
      不採，無非資料取捨之價值判斷，難指為錯誤，尚不得於核課確定後，改採據
      先前已審認不採之帳簿文據，認確定之核課處分有短漏徵稅之錯誤而變更已確
      定之核課處分。
    6.查被告認其初查核定有漏未核定之收入金額合計三、三七三、八五○元，乃原
      告原申報之補習班經營收入之一部分，原告於所得結算申報時即提出該系爭金
      額所由來之「招生調查表」為證；經被告審查結果，既認定原告無法提出完整
      之帳簿文據供查核，故不採該「招生調查表」，而改採被告自行製作之「補習
      班業務狀況調查紀錄表」，就原告經營補習班之收入為不同金額之認定。惟依
      前項說明，該系爭金額因屬業經納稅義務人申報之所得，經稽徵機關派員調查
      結果為不同認定而核課確定者，是不能認為係另行發現之應課稅新資料，則稽
      徵機關自不得就該已申報之所得予以補徵。又被告依其查得之「補習班業務狀
      況調查紀錄表」核定原告經營補習班之收入金額，業已確定，縱雖未包括原告
      申報時所提出「招生調查表」上所列之系爭金額，但被告如已審認不採原告所
      提出之「招生調查表」，則依前項說明，此乃資料價值判斷，難謂有所錯誤，
      當不得於核課確定後，改採據先前已審認不採之「招生調查表」，認已確定之
      核課處分有短漏徵稅之錯誤，而變更已確定之核課處分。
    7.另被告雖又援引前行政法院五十八年判字第三十一號判例：「納稅義務人未申
      請復查或為行政爭訟，其原查定處分雖具形式確定力，稽徵機關如發見原處分
      確有錯誤短徵，為維持課稅公平之原則，基於公益上之理由，尚可自行變更原
      查定處分，而補徵應繳納而未繳納之稅額。」作為其補徵之依據。惟查，上開
      判例顯然係以稽徵機關之查定處分未經納稅義務人申請復查或行政爭訟為前提
      。然本件關於原告八十三年度之綜合所得稅迄經原告於八十六年五月二十日申
      請復查，被告於八十六年十一月七日為復查之駁回，原告提起訴願，經財政部
      於八十八年四月一日為訴願決定撤銷原處分，被告機關對原告所為八十三年綜
      合所得稅最後之查定處分，因經原告申請復查及訴願，故非僅具形式確定力，
      反之，依訴願法第九十五條之規定，係具有實質上之確定力，依上開前行政法
      院判例之反面解釋及訴願法第九十五條之規定，被告自不得再更行自行變更其
      最後之查定處分，而對原告更為補徵之處分。
    8.綜上所述，被告就原告八十三年業務收入所為重行核定並補徵稅額之處分，已
      違背訴願決定之存續力、拘束力及一事不再理之原則，其認事用法尚有違誤，
      請詳予審究，判決如訴之聲明，以保原告合法之權益。
  (二)被告答辯之理由：
    1.本件原告係學儒補習班負責人，其八十三年度綜合所得稅結算申報，自行列報
      學儒補習班八十三年度業務收入一五、六六四、八五○元，被告原依補習班業
      務狀況調查紀錄表核定其業務收入總額一八、八六○、○○○元。原告不服，
      於八十六年五月二十日向被告所屬台中市分局申請復查，被告乃更正註銷核定
      丁等特考班及國小師資班業務收入計三、○二○、○○○元，另增列其自行申
      報代課甄試班收入八二六、二○○元，書記官班收入一二八、八○○元及普考
      班、中央健保局班按申報數與核定數從高認定，共二、四一八、八五○元，合
      計三、三七三、八五○元，業務收入總額變更核定為一九、二一三、八五○元
      。原告對更正後結果仍有不服，乃於八十六年八月二十九日申請復查，主張業
      務收入更正後金額竟較原核定高，原查核定方式毫無依據，不符實情。嗣經被
      告以八十六年九月十七日中區國稅法字第八六○○五四一一○號函請原告提示
      八十三年度帳簿憑證及有關文據供核，惟原告無法提示證明實際業務收入之學
      費收據，僅提供學員報名表供核，而報名表僅載有學員個人基本資料並無學費
      收入之紀錄，並無法證明學儒補習班實際收費金額，是原告既無法提示學費收
      入憑證供核，且補習班業務狀況調查紀錄表業經負責人簽章並蓋有學儒補習班
      印章，原查將依調查紀錄表每班核定數額與申報數額相互比較，從高認定增列
      普考班、代課甄試班、中央健保局班及書記官班學費收入計三、三七三、八五
      ○元，核定學儒補習班八十三年度業務收入一九、二一三、八五○元並無不合
      。至於商業專科進修補習學校考試班（進專班）核定數為零元，申報數為二五
      六、九○○元；電信特考班核定數為一、五○○、○○○元，申報數為二、一
      三○、二○○元；原查漏未依從高認定原則調整增列部分，依行政救濟不得更
      不利納稅義務人之原則，復查後仍予維持原核數額，駁回其復查之申請。原告
      不服，訴經財政部八十七年五月五日台財訴第000000000號訴願決定
      ，駁回其訴願。原告不服，訴經行政院八十七年十月二十二日台八十七訴字第
      五二○九二號再訴願決定，將原決定撤銷，由財政部另為決定，經財政部八十
      八年二月十日台財訴第000000000號訴願決定，將原處分撤銷，由被
      告另為處分。經被告依財政部撤銷意旨重為復查結果以原核定業務收入項下之
      丁等考試班一、八二○、○○○元及國小師資班一、二○○、○○○元合計三
      、○二○、○○○元，業經原查查明予以註銷，本部分復查後亦准予註銷，是
      原核定業務收入一八、八六○、○○○元准予減列三、○二○、○○○元，重
      核核定為一五、八四○、○○○元。至於初查漏未核定原告自行申報之書記官
      班收入一二八、八○○元、代課甄試班收入八二六、二○○元及普考班、中央
      健保局班短核定之一、三二二、○五○元及一、○九六、八○○元，計三、三
      七三、八五○元則另訂限繳日期重行發單補徵稅額一、○六二、一五一元。
    2.查被告本次補徵原告經營之學儒補習班八十三年度業務收入三、三七三、八五
      ○元，乃因書記官班及代課甄試班未核定，而普考班及中央健保局班年度收入
      總額是漏列；其依據為原告申報綜合所得稅前自行填報之招生調查表所載資料
      及被告於八十三年十二月二十日派員前往原告補習班所作訪查紀錄表。又本次
      補徵係屬另行發現課稅資料，其與被告依財政部訴願決定撤銷意旨重為之復查
      決定，核屬不同課稅內容，原告以該部分處分業已確定而指稱被告本次補徵處
      分違法不當，應無足採。
    3.被告所屬台中市分局初查之所以依據八十三年十二月二十日派員前往原告補習
      班所作訪查紀錄（補習班業務調查表）核定其業務收入為一八、八六○、○○
      ○元，係因原告之帳簿、文據不全，不足以證明其申報（帳載）所得額（業務
      收入）之正確性，乃依所得稅法第八十三條第一項規定依查得資料核定其所得
      額（業務收入），然被告所屬台中市分局並未就原告自行填報之招生調查表予
      以審認而不採。易言之，被告所屬台中市分局於本案初查核定時，即因原告之
      帳簿文據不全，不足以驗證勾稽其申報業務收入之正確性及完整性，遂不依其
      帳載申報數核定，而依派員實地訪查之補習班業務狀況調查表所載資料核定。
      惟核定時，漏未考量其自行填報之招生調查表資料。俟原告於八十五年五月二
      十日提出復查申請後，被告所屬台中市分局即於八十五年六月十七日由承辦人
      於內部簽明誤核之原因，除減列未開班之國小師資班一、二○○、○○○元、
      及丁等考試班一、八二○、○○○元外（國小師資班一班八十人每期收費標準
      一五、○○○元為補習班業務狀況調查表所載，惟原告業已證明實際並未開班
      ，丁等考試班補習班業務狀況調查表記載一班六十人每期收費標準一三、○○
      ○元，初查以二班，每班七十人每期收費標準一三、○○○元核算，原告亦已
      證明未開該班），並以原告自行填報之招生調查表資料與實地訪查之補習班業
      務狀況調查表資料逐一相較，擇高核定，計增列三、三七三、八五○元，重新
      更正核定業務收入為一九、二一三、八五○元，並予發單補徵稅款，而未為復
      查決定。俟原告就更正後之稅額申請復查後，始為復查駁回之決定（八十六年
      十一月七日中區國稅法字第八六○○六五二一九號）。原告猶表不服，訴經行
      政院八十七年十月二十二日訴字第五二○九二號再訴願決定及財政部八十八年
      二月十日台財訴第000000000號訴願決定，以被告送達不合法及復查
      誤用更正程序為由，撤銷原處分。被告乃重為復查決定（八十八年四月一日中
      區國稅法字第八七○○一八二七九號），依行政救濟不利益變更禁止原則，予
      以減列三、○二○、○○○元，變更核定業務收入為一五、八四○、○○○元
      。至應增列部分三、三七三、八五○元則另案核定再予發單補徵，原告對另案
      核定後發單補徵之處分不服，循序申請復查及提起訴願及行政訴訟，遞遭駁回
      後提起上訴，訴經最高行政法院九十一年度判字第一九八九號判決原判決廢棄
      。
    4.次查系爭原告自行填報之招生調查表及被告所屬台中市分局派員實地訪查之補
      習班業務狀況調查表，均蓋有補習班及原告之印章，原告於行政救濟階段對印
      章之真實性並不爭執，依行政訴訟法第一百七十六條準用民事訴訟法第三百五
      十八條規定，均應推定其形式上為真實。是被告於依查得資料核定其業務收入
      時，均應予以一併考量，即應以原告自行填報之招生調查表資料為基礎，惟倘
      被告所屬台中市分局實際訪查之補習班業務狀況調查表所載班別或人數或收費
      金額，高於原告自行填報之招生調查表資料，要非不得依實際訪查資料予以調
      整增列，殆無疑義（如此方符合實地訪查之意義，況實際訪查資料亦可能因訪
      查時點有部分班別不在開課時間或不在上課時間，或受訪者隱匿部分班別、人
      數或收費資料，故並不代表實際訪查資料即為補習班完整之業務收入資料）。
    5.綜上，原告自行填報之招生調查表及被告所屬台中市分局實地訪查之補習班業
      務狀況調查表均為被告之查得資料，被告所屬台中市分局初查核定時係因誤未
      將招生調查表資料列入計算，並非業經就該招生調查表資料予以審認而不採，
      且財政部訴願決定及行政院再訴願決定亦從未就此資料為實體審查，原告主張
      系爭資料業經被告審認不採，容有誤解。又被告所屬台中市分局於原告八十五
      年五月二十日首次提出復查申請時，即發現原處分確有錯誤短徵，雖誤按更正
      程序辦理，仍不影響發現錯誤之事實。是系爭資料尚非核課確定才發現，而係
      初查核定原告提出復查申請時，即已發現漏未計算，並誤以更正程序辦埋。參
      諸前行政法院五十八年度判字第三十一號判例，納稅義務人未申請復查或為行
      政爭訟，其原查定處分雖具有形式之確定力，稽徵機關如發見原處分確有錯誤
      短徵，為維持課稅公平之原則，基於公益上之理由，尚可自行變更原查定處分
      ，而補徵應繳納而未繳納之稅額。況本案於納稅義務人首次申請復查時，即發
      現原處分確有錯誤短徵，當可自行變更原查定處分。至系爭招生調查表及補習
      班業務狀況調查表，均蓋有補習班及原告之印章，原告對印章之真實性並不爭
      執，均應推定其形式上為真實，縱有差異，被告從中擇高採取核課，應符合論
      理及經驗法則，並無違法，倘原告欲否認該等調查表之內容，依行政訴訟法第
      一百三十六條準用民事訴訟法第二百七十七條規定之舉證責任分配原則，應轉
      由原告負舉證責任。
    理  由
一、本件原告係台中市學儒補習班負責人，其八十三年度綜合所得稅結算申報，自行
    申報學儒補習班八十三年度業務收入一五、六六四、八五○元，被告原依補習班
    業務狀況調查紀錄表核定補習班業務收入一八、八六○、○○○元，原告不服，
    申請復查，經被告以更正程序重行核定業務收入為一九、二一三、八五○元，原
    告不服，申經復查結果未獲變更，訴經財政部訴願決定以原告逾期提起訴願，駁
    回其訴願，原告以被告復查決定並未合法送達及其係申請復查，被告以更正處理
    且更不利於原告之處分‧‧‧云云，訴經行政院再訴願決定將財政部訴願決定撤
    銷，由財政部另為決定。嗣財政部重為訴願決定將原處分撤銷，由被告另為處分
    。被告依訴願決定撤銷意旨重核結果復查決定准予追減其他所得三、○二○、○
    ○○元。惟因初查核定有漏未核定原告自行申報之書記官班收入一二八、八○○
    元，代課甄試班收入八二六、二○○元及普考班、中央健保局班短核定之一、三
    二二、○五○元、一、○九六、八○○元，被告乃重行核定並補徵稅額，原告不
    服，循序提起行政訴訟，起訴意旨如事實欄所載。經核原處分及訴願決定無非以
    原告自行填報之招生調查表及被告所屬台中市分局實地訪查之補習班業務狀況調
    查表均為被告之查得資料，被告所屬台中市分局初查核定時係因誤未將招生調查
    表資料列入計算，並非業經就該招生調查表資料予以審認而不採，且財政部訴願
    決定及行政院再訴願決定亦從未就此資料為實體審查。況本案於納稅義務人首次
    申請復查時，即發現原處分確有錯誤短徵，當可自行變更原查定處分等語，為其
    論據。
二、按所得稅之核課，通常先由納稅義務人為結算申報，再由稽徵機關派員調查後核
    定。凡未經申報或核定之應稅所得，由稽徵機關另行發現者，依稅捐稽徵法第二
    十一條第二項規定，稽徵機關應於核課期間內予以補徵。如為已經納稅義務人申
    報之所得，經稽徵機關派員調查結果為不同認定而核課確定者，即無另行發現之
    可言，稽徵機關自不得就該已申報之所得予以補徵。又稽徵機關就納稅義務人申
    報之應稅所得，因所提出證明所得額之帳簿文據不全而不予查帳核實認定，另依
    自行調查所得之資料核定其所得額者，係以推計核定方式課稅，本非完全符合真
    實之課稅，如已審認納稅義務人提出證明所得額之帳簿文據而不採，無非資料取
    捨之價值判斷，難指為錯誤，尚不得於核課確定後，改採據先前已審認不採之帳
    簿文據，認確定之核課處分有短漏徵稅之錯誤而變更已確定之核課處分。
三、經查被告認其初查核定有漏未核定之收入金額合計三、三七三、八五○元，乃被
    告漏未核定原告自行申報之書記官班收入一二八、八○○元、代課甄試班收入八
    二六、二○○元及普考班、中央健保局班短核定之一、三二二、○五○元及一、
    ○九六、八○○元，計三、三七三、八五○元，另訂限繳日期重行發單補徵稅額
    一、○六二、一五一元。惟系爭漏未核定之收入金額計三、三七三、八五○元，
    乃原告原申報之補習班經營收入之一部分，此有原告於所得結算申報時即提出該
    系爭金額所由來之招生調查表一件附卷可稽。經被告審查結果，既認定原告無法
    提出完整之帳簿文據供查核，故不採該「招生調查表」，而改採被告自行調查所
    得之「補習班業務狀況調查紀錄表」，就原告經營補習班之收入為不同金額之認
    定。惟依前項說明，該系爭金額因屬業經納稅義務人申報之所得，經稽徵機關派
    員調查結果為不同認定而核課確定者，自不能認為係另行發現之應課稅新資料，
    則稽徵機關自不得就該已申報之所得予以補徵。又被告依其查得之「補習班業務
    狀況調查紀錄表」核定原告經營補習班之收入金額，業已確定，雖未包括原告申
    報時所提出「招生調查表」上所列之系爭金額，然被告已自承其所屬台中市分局
    初查之所以依據八十三年十二月二十日派員前往原告補習班所作訪查紀錄（補習
    班業務調查表）核定其業務收入為一八、八六○、○○○元，係因原告之帳簿、
    文據不全，不足以證明其申報（帳載）所得額（業務收入）之正確性，乃依所得
    稅法第八十三條第一項規定依查得資料核定其所得額（業務收入）。則被告所屬
    台中市分局於本案初查核定時，既因原告之帳簿文據不全，不足以驗證勾稽其申
    報業務收入之正確性及完整性，遂不依其帳載申報數核定，而依派員實地訪查之
    補習班業務狀況調查表所載資料核定，足見被告已審認而不採原告所提出之「招
    生調查表」，已至為明顯。被告主張其所屬台中市分局並未就原告自行填報之招
    生調查表予以審認而不採，自不足採信。則依上開說明，此乃資料價值判斷，難
    謂有所錯誤，當不得於核課確定後，改採據先前已審認不採之「招生調查表」，
    認已確定之核課處分有短漏徵稅之錯誤，而變更已確定之核課處分。
四、另被告援引前行政法院五十八年判字第三十一號判例：「納稅義務人未申請復查
    或為行政爭訟，其原查定處分雖具形式確定力，稽徵機關如發見原處分確有錯誤
    短徵，為維持課稅公平之原則，基於公益上之理由，尚可自行變更原查定處分，
    而補徵應繳納而未繳納之稅額。」作為其補徵之依據。惟查，上開判例顯然係以
    稽徵機關之查定處分未經納稅義務人申請復查或行政爭訟為前提。然本件關於原
    告八十三年度之綜合所得稅事件，經原告於八十六年五月二十日申請復查，被告
    於八十六年十一月七日為復查之駁回，原告提起訴願，經財政部於八十八年四月
    一日為訴願決定撤銷原處分，被告對原告所為八十三年綜合所得稅最後之查定處
    分，因經原告申請復查及訴願，依上開前行政法院判例之反面解釋，被告自不得
    再更行自行變更其最後之查定處分，而對原告更為補徵之處分。
五、綜上所述，原處分（復查決定）自有違誤，訴願決定未予糾正，亦有疏漏，原告
    執以指摘，非無理由，爰將原處分及訴願決定均予撤銷，由被告另為適法之處分
    ，以昭折服。另兩造其餘陳述於判決結果不生影響，毋庸一一論述，併予敘明。
六、據上論結，本件原告之訴為有理由，依行政訴訟法第一百九十五條第一項前段、
    第九十八條第三項前段，判決如主文。
中    華    民    國    九十二      年      二        月    二十五      日
                 臺 中 高 等 行 政 法 院   第 二 庭
                                審 判 長 法      官  沈  水  元
                                         法      官  王  德  麟
                                         法      官  林  秋  華
右正本證明與原本無異。
如不服本判決，應於判決送達後二十日內向本院提出上訴書狀，其未表明上訴理由者
，應於提起上訴後二十日內向本院提出上訴理由書（須依對造人數附具繕本）；如於
本判決宣示或公告後送達前提起上訴者，應於判決送達後二十日內補提上訴理由書（
須附繕本）。未表明上訴理由者，逕以裁定駁回。
提起上訴應預繳送達用雙掛號郵票拾份（每份三十四元)。
中    華    民    國    九十二      年      二        月    二十五      日
                                         法院書記官  杜  秀  君


司法院資訊處製作；財團法人民間司法改革基金會備份。
